臺灣宜蘭地方法院刑事裁定　　　　　　　　　　　　　九十一年度交聲字第一五號
　　移 送機 關　交通部公路局台北區監理所宜蘭監理站
　　異　議　人　甲○○
右列受處分人因違反道路交通管理處罰條例案件，對於交通部公路局台北區監理所宜
蘭監理站中華民國九十一年一月九日所為處分（原處分案號：宜監字第駕裁４３─Ｑ
00000000）聲明異議，本院裁定如左：
        主  文
異議駁回。
        理  由
一、按駕駛人駕駛汽車之行車速度應依標誌之規定，「道路交通安全規則」第九十三
    條第一項前段定有明文。行車速度超過規定之最高時速者，處汽車駕駛人新臺幣
    一千二百元以上二千四百元以下（即銀元四百元以上八百元以下）罰鍰，並記違
    規點數一點，修正前「道路交通管理處罰條例」第四十條第一項及第六十三條第
    一項第一款亦有處罰規定（按「道路交通管理處罰條例」第四十條第一項規定業
    於九十年一月十七日經總統令修正公布並自同年六月一日施行，刪除有關銀元罰
    鍰之處罰規定）。惟交通違規裁罰案件之性質，係道路交通主管機關本於職權就
    個別交通違規行為所為裁罰之決定而對外直接發生法律效果之單方行政行為，按
    實體從舊程序從新原則，本件自應適用行為時即修正前之「道路交通管理處罰條
    例」第四十條第一項規定，行政法院五十六年度判字第八十一號判例參照）。又
    「違反道路交通管理事件統一裁罰標準及處理細則」係依據道路交通管理處罰條
    例第九十二條訂定現行有效之行政命令，違反道路交通管理事件行為人，未依規
    定自動繳納罰鍰，或未依規定到案聽候裁決，處罰機關應於一個月內依標準表逕
    行裁決，該處理細則第四十四條第一項亦定有明文；而九十年六月修正前之「違
    反道路交通管理事件統一裁罰標準表」就汽車違反上開處罰條例第四十條第一項
    之規定時，於期限內自動繳納科處新台幣一千二百元罰鍰，如逾越繳納期限或經
    逕行裁決處罰者，科處新台幣二千一百元罰鍰，於修正後將汽車違規超速部分改
    科新台幣二千四百元之罰鍰，此亦有標準表一紙可資參酌（如附件），雖本件違
    反道路交通管理事件統一裁罰標準表」於九十年六月份曾經修正，然依前開行政
    「實體從舊，程序從新」原則，尚無比較新舊法之問題，而本件行為時法即為修
    正前之舊法，核先敘明。
二、本件受處分人即異議人甲○○九十年三月二十九日下午五時二十五分許，駕駛車
    牌Ｑ七─六四五一號自用小客車，行經速限六十公里之台七丙線天送埤路段，竟
    以時速七十五公里之速度前駛，為宜蘭縣警察局三星分局執勤員警林揚創、莊國
    昌利用電子雷達測速自動科學儀器測得其超速十五公里，以其違反行為時「道路
    交通管理處罰條例」第四十條第一項規定之行為製單（宜交警字第Ｑ00000
    000號）逕行舉發，嗣因受處分人未依限自動繳納罰鍰，原處分機關即於九十
    一年一月九日依行為時「道路交通管理處罰條例」第四十條第一項及第六十三條
    第一項第一款規定，從重裁處新臺幣二千一百元罰鍰之處分。
三、訊據受處分人即異議人甲○○固不否認其駕駛車牌號碼Ｑ七─六四五一號自用小
    客車於前揭時地，惟辯稱略以：（一）我在二百公尺前就看到警察，所以車速不
    快應在五十公里左右，當時我前方有一台車子被攔截，雖然距離不是很近，但有
    可能是感應器感應到前面的車子。（二）不服逾期繳納罰款被加重云云。經查：
    （一）舉發地點為鄉村道路，最高時速為六十公里，有照片四張在卷足稽，而異
      議人超速行駛之事實，並經證人即舉發員警林揚創於本院調查中到庭具結
          證述：我們當時是採用電子式的雷達測速器當場感應的，異議人當時的速
          度的確是七十五公里，我們才會當場攔截、開單告發，是我和派出所所長
          莊國昌一起取締的；我們在取締的時候會把儀器放寬到七十二公里，超過
          七十二公里以後測速器才會響，所以異議人至少已經超過七十二公里，而
          且我們當天取締四件，沒有其他人異議，取締存根已經送監理站，不過我
          們的儀器沒有同步照相機，所以沒有超速照片等語（見本院九十一年二月
          八日訊問筆錄），並有宜蘭縣警察局三星分局受理違反道路交通管理事件
          登記簿抽頁影本一紙在卷足稽，則按證人林揚創為原處分機關認定受處分
          人有前開違規行為之證人，其到庭在本院法官面前以言詞供述本件訴訟上
          之待證事實，本院由其上開供述已得有受處分人確有上開違規行為之心證
          ，且於本件卷存證據資料內並無任何積極證據足以證明證人林揚創上開供
          述係屬虛偽，亦無有足以令人顯信其供述為不可採之品性證據或前科證據
          存在，本院自得就其證言採為佐證。況查交通警察製單舉發違反道路交通
          管理處罰條例所列之違規事實，本質上為行政處分，係公務員基於職務上
          之權力，依法就特定之具體事件所為之具公法上效果之單方面行政行為，
          基於公務員為公法上行為具有公信力之原則，該行政行為當可被推定為真
          正，其據以依法處分之事實認定亦為正確無誤，從而本件受處分人空言否
          認其駕車超速行駛之辯解無非係卸責之詞，不足採信，本件異議人駕車違
          規超速行駛之行為洵堪認定。
    （二）受處分人未依規定自動繳納罰鍰，或未依規定到案聽候裁決，則依前揭「
          違反道路交通管理事件統一裁罰標準及處理細則」第四十四條第一項之規
          定，應由處罰機關於一個月內依標準表逕行裁決，並依「違反道路交通管
          理事件統一裁罰標準表」就汽車違反上開處罰條例第四十條第一項之規定
          時，於期限內自動繳納科處新台幣一千二百元罰鍰，如逾越繳納期限或經
          逕行裁決處罰者，科處新台幣二千一百元罰鍰，其性質類同受處分人延遲
          履行行政罰之滯納金，尚無逾越授權規範之目的。今異議人未於通知單上
          應到案日期即九十年四月十三日前自動繳納罰鍰或到案聽候裁決，則原處
          分機關依行為時前開標準表之規定科處異議人新台幣二千一百元之罰鍰，
          依於法要無不合。從而原處分機關依行為時「道路交通管理處罰條例」第
          四十條第一項及第六十三條第一項第一款規定，裁處新臺幣二千一百元罰
          鍰並記違規點數一點之處分，核無違誤，本件聲明異議為無理由，應予駁
          回。
據上論斷，應依道路交通案件處理辦法第十九條，裁定如主文。
中        華       民       國      九十一       年  三  月   二十九    日
                            臺灣宜蘭地方法院交通法庭
                                法  官  郭  顏  毓
右正本證明與原本無異。
如不服本裁定，應於裁定送達後五日內向本院提出抗告狀。（應附繕本）
                                書記官  莊  淑  茹
中        華       民       國      九十一       年  四  月     三      日
